【裁判字號】    95,訴,436
【裁判日期】    951226
【裁判案由】    損害賠償
【裁判全文】
臺灣新竹地方法院民事判決               95年度訴字第436號
原      告  丁○○
            丙○○
            甲○○
前三人共同
訴訟代理人  王勝和律師
被      告  路得工程有限公司
                        樓
兼法定代理  乙○○
人                      樓
                        之1號.
上列當事人間損害賠償事件，本院於民國95年12月8日辯論終結
，判決如下：
    主  文
原告之訴及假執行之聲請均駁回。
訴訟費用由原告負擔。
    事  實
一、原告方面：
(一)聲明：
1、被告人應連帶給付原告丁○○、丙○○及甲○○分別為新台
   幣 (下同)229 萬元、25萬5千元及25萬5千元，及均自起訴狀
   繕本送達之翌日起至清償日止，按年息百分之5計算之利息。
2、願供擔保請准予宣告假執行。
(二)陳述：
1、查被告乙○○為原告之雇主，於民國94年2月24日9時許，被
   告並未注意對其位於新竹縣湖口鄉中興村湖口大地之愛之施
   工工地有墜落崩塌之危險而設置必要之安全設備，以避免人
   員自高處墜落之可能。詎料，原告卻因上述被告之疏忽而造
   成原告於上開時、地自一樓上之工地跌落，並受有右手橈骨
   粉碎性骨折及第二手指及關節功能無法恢復等傷害。
2、按「雇主對於防止有墜落、崩塌等之虞之作業場所所引起之
   危害，應有有符合標準之必要安全衛生設備。」、「因故意
   或過失，不法侵害他人之權利者，負損害賠償責任。」、「
   違反保護他人之法律，致生損害於他人者，負賠償責任。」
   、「經營一定事業或從事其他工作或活動之人，其工作或活
   動之性質或其使用之工具或方法有生損害於他人之危險者，
   對他人之損害應負賠償責任。」，勞工安全衛生法第5條第1
   項第5款、民法第184條第1、2項及第191條之3分別定有明文
   。查，被告係一經營工程公司之負責人，其事業活動進行過
   程中具有一定之危險，又如上所述被告並未對於其有墜落崩
   塌可能之工地為必要安全設備之設置，此際被告顯然已違反
   前揭勞工安全衛生法第5條第1項第5款之規定，且按「法人對
   於其董事或其他有代表權之人因執行職務所加於他人之損害
   ，與該行為人連帶負賠償之責。」，民法第28條定有明文。
   被告乙○○係被告路得工程有限公司之負責人，是依前述法
   規，被告路得公司須與被告乙○○連帶負賠償之責任。
   茲將原告丁○○、丙○○及甲○○三人所請求之金額分述如
   下：
（一）原告丁○○之部分：共請求229萬元。
   1、醫療費用：6525元。
   2、增加生活上需要所支出之看護費：計共30萬元。
      原告因本件傷害需入院手術治療，前後無法自理生活而需
      他人照顧之天數合計共150天，因此以每天2000元計算看
      護費下，合計共為30萬元。
   3、減少勞動能力損失：計共977012元。
      原告因本件之傷害而歷經多次之右手腕關節及肌腱移植之
      手術。至今右手之中間三指尚無法伸直而呈現彎曲狀，此
      輕度殘障現象造成原告無法正常以右手拿筆寫字，並且無
      法施力將諸如寶特瓶之瓶蓋與以旋開，只能以嘴巴緊咬代
      之。再查，原告之此種輕度殘障情形應比依勞工保險殘廢
      給付標準表所列之第113項「一手食指之末關節不能屈伸
      者」，殘障等級為第14級之情形，更加嚴重。因此如以第
      14級予以認定時，按各殘廢等級喪失或減少勞動能力比率
      表可知，原告之喪失勞動能力約為15.38﹪。又原告於事
      故發生時之年紀為21歲又58日，因此自該日起至勞動基準
      法所規定強制退休年齡60歲為止，原告可請求勞動能力減
      損之年數共為38.85年（60-21.15=38.85）。又原告每月
      向被告所領取之薪水為3萬至3萬5千元之間不等，如以每
      月3萬元予以計算，則原告一次期前請求依年別單利5 ﹪
      複式霍夫曼係數計算應為0000000元（30000×15.38﹪×
      12×21.258=0000000），又因被告事件發生後曾給付20萬
      元之賠償，故此部分予以扣抵，故請求977012元。
    4、精神慰撫金：0000000元。
       原告因此傷害而須歷經多次之手部手術，其間之惶恐及
       痛苦實屬不堪。惟至今仍無法恢復右手應有之功能，醫
       生甚至向其宣告說不用再浪費時間、金錢在復健上。在
       原告處於花樣年華身心健全之際，卻從此以後須一輩子
       承受他人異樣眼光之指指點點，而處處刻意將受傷之右
       手予以隱藏，深怕讓他人瞧見其有所殘缺之身體。因而
       原告之心理亦因深感自卑而罹患有情感性精神分裂病。
       在原告之身心受到如此重大之打擊下，原告依民法第195
       條第1項規定向被告請求0000000元之慰撫金，應屬合理
       。
（二）原告丙○○、甲○○之部分：各請求255000元。
      按民法第195條第3項規定「前二項規定，於不法侵害他人
      基於父、母、子、女或配偶關係之身分法益而情節重大者
      ，準用之。」。又原告丙○○及甲○○為本案被害人丁○○之父母親，二人雖已離婚，但仍住於同一屋，在被害人
      受有上述之身體傷害後，原告二人便親自輪流照顧且餵食
      其三餐達五個月之久，且時時擔心被害人之身心狀況，深
      怕其承受不住此重大之打擊，而會有自殘之行為。是故二
      人因被告之疏於工地安全，卻也必須承受如被害人所受之
      摧殘。故原告丙○○、甲○○二人所遭受之基於父、母之
      關係之身分法益之侵害，此情節應屬重大。稽此，原告二
      人援依民法第184條第1項及第195條第3項之規定，分別請
      求被告各給付255000元之精神慰撫金。
二、被告方面：
(一)聲明：
    原告之訴駁回。
    若受不利之判決，願供擔保免為假執行。
(二)陳述：
    兩造已經和解，其亦無資力予以賠償。
    理  由
一、按訴狀送達後，原告不得將原訴變更或追加他訴，但擴張或
    減縮應受判決事項之聲明者，不在此限，民事訴訟法第255
    條第1項第3款定有明文。查本件原告丁○○起訴時係請求被
    告應給付249萬元及遲延利息，嗣於訴訟程序進行中，將請
    求之聲明變更為被告應給付原告丁○○229萬元及遲延利息
    ，核係屬減縮應受判決事項之聲明，自應准許，合先敘明。
二、按「稱和解者，謂當事人約定，互相讓步，以終止爭執或防
    止爭執發生之契約。」民法第736條定有明文。查：於94 年
    2月24日上午9時許，因被告路得工程有限公司 (下稱路得公
    司) 未注意雇主之相關施工安全，致受雇之原告丁○○，在
    新竹縣湖口鄉中興村湖口大地之施工工地，因施工不慎跌落
    ，並受有右手橈骨粉碎性及第二手指及關節功能無法恢復之
    傷害之情，為兩造所不否認，且                並於94年
    3月14日及94年7月21日就原告丁○○因該侵權行為事件達成
    和解之情，有該2份和解書在卷可參，兩造就此亦不否認真
    正；雖原告陳稱兩造僅就原告丁○○所減少之勞動損失部分
    達成和解，其餘部分之和解並非兩造之真意云云。惟細究兩
    造2次和解書之內容及過程如下：1、於94年3月14日之和解
    書，雙方已達成30萬元之和解，且以開立支票2張 (面額各
    15萬元)之方式履行，並約定被告如有未依約履行之情形，
    該份和解始無效；且原告丁○○不得再向被告要求任何賠償
    等語；2、簽署上開和解書後，因該筆和解金額中之20萬元
    係訴外人東聯營造有限公司 (下稱東聯公司，該公司係被告
    路得公司之上游包商)先從應給付被告路得公司之工程款中
    扣留後，先行給付原告丁○○，其餘10萬元再由訴外人東聯
    公司給付之方式履約。3、嗣原告發現當初和解金額之30 萬
    元部分，因被告路得公司僅就其中20萬元 (即其應取得之工
    程款)給付，其餘10萬元則由訴外人東聯公司代墊等情，遂
    於94年7月21日再立2份和解書；4、於94年7月21日，由雙方
    及訴外人東聯公司先就被告路得公司及東聯公司針對94年3
    月14日達成和解後，所分別給付之款項予以明文外 (即被告
    路得公司應給付原告丁○○20萬元)，再就訴外人東聯公司
    扣除先前代墊10萬元外，再應給付11萬元 (即全額21萬元，
    其中10萬元已先行以被告路得公司名義代墊外，其須再支付
    1萬2千元亦當場交付，剩餘9萬8千元部分，則由保險公司給
    付)部分，及原告丁○○不得再對被告路得公司及訴外人東
    聯公司予以請求賠償部分約定之。5、雙方針對被告路得公
    司未給付之和解金10萬元部分，則在當日再書立1份和解書
    ，約明被告路得公司應給付原告丁○○30萬元 (即94年3 月
    14所和解之金額)，雖兩造於該和解書中載明：30萬元部分
    ，僅係賠償原告丁○○未能工作1年之勞動損失，其餘請求
    並未拋棄等語，惟雙方之真意，係僅就被告路得公司於94
    年3月14日之和解中，未能給付之餘額10萬元部分，再予書
    立和解書確認，雙方並以簽立借款10萬元之借據，並開立同
    額之之本票以為確保，此有借據及本票附卷可佐，並經證人
    即東聯公司之負責人、亦為94年7月21日之第2份和解書之見
    證人戊○○證稱無訛，是原告丁○○與被告間就上開侵權行
    為達成30萬元之和解部分，應堪認定
三、又按「和解有使當事人所拋棄之權利消滅及使當事人取得和
    解契約所訂明權利之效力」，民法第737條定有明文。本件
    原告丁○○與被告間之和解契約既已合法成立，兩造當事人
    即均應受該契約之拘束，縱使一造因而受不利益之結果，亦
    不得事後翻異，更不得就和解前之法律關係再行主張。故原
    告丁○○應受該契約和解約之拘束，無論兩造和解後，被告
    是否仍有10萬元未償還，原告丁○○均不得再行執此主張或
    抗辯，故原告丁○○上開主張部分，為無有理由，應予駁回
    。
四、再有關原告丙○○、甲○○依據民法195條第3項請求精神慰
    撫金部分，本院細究該法條之立法意旨：「：：身分法益之
    保障亦不宜太過寬泛，鑑於父母或配偶與本人之關係最為親
    密，基於此種親密關係所生之身分法益被侵害時，其所受精
    神上之痛苦最深，故明定不法親侵害他人基於父母或配偶關
    係之身分法益而情節重大者，始受保障。例如未成年子女被
    人擄略時，父母監護權被侵害所受精神上之痛苦。又如配偶
    之一方被強姦，他方身分法益被侵害所致精神上痛苦等是」
    等情，原告丙○○、甲○○主張原告丁○○自上開侵權事件
    後，由其2人輪流照顧起居，且隨時擔心被害人之身心狀況
    ，致渠等承受精神上極大之痛苦之情，然本件係原告丁○○
    身體受傷，其健康法益並非其父母即原告丙○○、甲○○基
    於父母關係所得主張之身分法益，與民法第195條第3項之規
    定不符，是原告丙○○、甲○○請求上開慰撫金，與法不合
    ，不應准許。
五、本件事證已臻明確，兩造其餘之攻擊防禦方法及所提之證據
    ，經審酌後認均無礙判決之結果，爰不予一一論述。
六、原告受敗訴判決，其假執行之聲請即失所依據，應併予駁回
    。
七、結論：原告之訴為無理由，依民事訴訟法第78條，判決如主
    文。
中    華    民    國    95    年    12    月    26    日
                  民事第二庭    法  官  彭淑苑
以上正本係照原本作成。
如對本判決上訴，須於判決送達後20日內向本院提出上訴狀。
中    華    民    國    95    年    12    月    26    日
                                書記官  張永榮

司法院資訊處製作；財團法人民間司法改革基金會備份。
